【裁判字號】    95,訴,501
【裁判日期】    950720
【裁判案由】    強盜
【裁判全文】
臺灣板橋地方法院刑事判決               95年度訴字第501號
公  訴  人  臺灣板橋地方法院檢察署檢察官
被      告  乙○○
                    （現另案於臺灣臺北監獄執行中）
選任辯護人  謝新平律師
上列被告因強盜案件，經檢察官提起公訴（94年度偵字第18204
號），本院判決如下：
    主  文
乙○○意圖為自己不法之所有，攜帶兇器，以強暴至使不能抗拒
，而取他人之物，處有期徒刑柒年陸月。西瓜刀壹把沒收。
    事  實
一、乙○○意圖為自己不法之所有，於民國93年11月30日下午9
    時許，先於身上以外套包裹預藏其所有非屬管制刀械、惟客
    觀上足以威脅他人生命、身體安全之西瓜刀1 把，然後在臺
    北市○○區○○路與華西街口，攔搭甲○○所駕駛、車牌號
    碼339 －MZ號營業用小客車，上車後，乙○○指示甲○○在
    臺北縣中和市市區○○路，迨行至臺北縣永和市○○道路和
    保福路路口前，乙○○即稱欲下車，並拿出皮包要繳錢，惟
    皮包內沒有錢，乙○○即佯稱係甲○○偷其皮包內金錢，乙
    ○○即以左手從其外套裡拿出預藏之西瓜刀架在甲○○頸部
    ，再以右手伸入駕駛座旁手扶把之置物箱內，以此強暴方式
    至使甲○○不能抗拒，而取得新臺幣（下同）1700元。得手
    後，旋即下車逃逸，並說日後有錢再還。嗣於93年12月9 日
    凌晨零時10分許，在臺北市○○路269 巷口，乙○○為警查
    獲後，經甲○○前往派出所指認，始悉上情。
二、案經甲○○訴由臺北縣政府警察局萬華分局移請臺灣板橋地
    方法院檢察署檢察官偵查起訴。
    理  由
壹、證據能力部分：
一、按被告以外之人於審判外之陳述，雖不符前4 條之規定，而
    經當事人於審判程序同意作為證據，法院審酌該言詞陳述或
    書面陳述作成時之情況，認為適當者，亦得為證據。當事人
    或辯護人於法院調查證據時，知有第159 條第1 項不得為證
    據之情形，而未於言詞辯論終結前聲明異議者，視為有前項
    之同意。刑事訴訟法第159 條之5 定有明文。本案言詞辯論
    終結前，被告並未爭執被告以外之人（如證人甲○○於警詢
    時之陳述）於審判外之言詞陳述，無證據能力，揆諸上開規
    定，應認被告乙○○已同意上開各該證據方法得作為證據，
    而本院審酌上開各該證據均非非法取得之證據，並無證據力
    明顯過低之情形，復經本院於審判期日就上開證據依法進行
    調查、辯論，依法自有證據能力，合先敘明。
二、至於證人甲○○於偵查中檢察官訊問時之言詞陳述，雖屬被
    告以外之人於審判外之言詞陳述，惟檢察官於偵訊前已踐行
    具結程序，此觀偵訊筆錄所載及所附證人結文甚明，合於法
    定要件，而上開證人係成年人，有完足之觀察、記憶及陳述
    能力，檢察官亦無任何違法取供情事，其所為之證述顯係出
    於自由意志，可信性極高，復查無「顯有不可信之情況」，
    依刑事訴訟法第159 條之1 第2 項規定，為傳聞證據之例外
    ，有證據能力。
三、本案卷附之法務部調查局測謊報告書函（見94年度偵字第18
    204 號偵查卷第26頁），為檢察官囑託機關為鑑定，該等機
    關所出具之書面報告，依刑事訴訟法第208 條第1 項準用同
    法第206 條第1 項定，為傳聞證據之例外，有證據能力。
貳、實體部分：
一、訊據被告乙○○固不否認曾於上揭時間，進入被害人甲○○
    駕駛之車號339 －MZ號營業用小客車內之事實，惟矢口否認
    有何強盜犯行，辯稱：伊沒有持西瓜刀強盜被害人甲○○，
    案發當天，因朋友來電告稱在永和與人打架，要伊前去幫忙
    ，伊才持刀搭乘被害人甲○○之計程車前往，迨車行抵達永
    和市○○路時，因不見友人，伊遂叫甲○○開到保平路找友
    人，惟因伊有吃藥，中途在車上睡著，迨甲○○叫醒伊後，
    伊即準備下車並給付車資，惟發現皮包內400 元不見，伊即
    向甲○○表示伊錢不見了，請求甲○○載伊至中和連城路父
    親住處，向父親拿錢，然甲○○說不用付錢了，要伊在那邊
    下車，伊自始至終均無持刀抵住甲○○脖子云云。惟查：
(一)、證人即被害人甲○○於警詢時證稱：「我是於93年11月30日
    21時許，駕駛營業小客車339-MZ號，在臺北市○○區○○路
    與華西街口，遇我所指認乙○○之男子攔車，我便乘載他至
    永和市，在車上聊天該蔡姓男子稱本身是萬國幫老大之左右
    手，並稱不久之前因殺死一名計程車司機入獄，現在剛出獄
    不久，事後便在永和市區街道一直繞，繞了約半小時後，該
    蔡姓男子稱要在保福路與環河路口下車，到了該路口，他問
    我多少錢，我說一共240 元，他便拿出皮包要繳錢，但是皮
    包沒有錢，蔡姓男子便說是我偷他的錢，我說我沒有偷你的
    錢，他又說司機你很沒有分寸，我說不然你沒錢下車，我不
    收你的錢，然後蔡姓男子便從外套裡拿出一把西瓜刀，從我
    脖子抵住後，翻開手扶把之置物箱內，拿走1700元整，該蔡
    姓男子說要我的姓名及手機號碼，日後有錢要還錢給我，我
    說不用了，他下車就跑掉了。」等語（見93年度偵字第1936
    7 號偵查卷第17、18頁），其於偵查時復結證稱：「他（指
    乙○○）一下車時用一件大外套包著他的手，他左手中指好
    像斷掉似的彎曲，左手中指有刺青，我說不用付錢要他下車
    時，他就說我沒分寸偷他的錢，他就拿開外套露出他用外套
    包著的刀，看起來像是西瓜刀，又沒有西瓜刀那麼長，當時
    車是停在保福路與環河路口，他坐在副駕駛座上，左手拿刀
    ，把刀架在我的脖子上，用右手把我扶手內的錢拿走，他拿
    走的有百元鈔共17張，也就是1700元。他拿走錢就開車門下
    車，並說他有錢會還我。我當時因為繫住安全帶，我無法下
    車追。... 他上車後就聊他的歷史，說他因為殺死計程車司
    機剛出獄，說他是萬國幫老大的左右手。」等語明確（見同
    上偵查卷第92頁），於本院95年6 月28日審理時亦具結證述
    上情無訛（見本院95年6 月28日審理筆錄），證人甲○○前
    後所述一致，並無何瑕疵，且證人甲○○與被告並無怨隙，
    應無設詞構陷被告之理，是證人所述，應堪採信。另被告曾
    於95年1 月10日至法務部調查局第六處接受測謊，測謊人員
    利用控制問題法、混合問題法，對於被告進行測謊，而認被
    告稱：(一)搭車時，未持刀架在甲○○脖子上；(二)未持刀搶奪
    甲○○的錢；經測試呈情緒波動反應，研判有說謊，此有該
    局95年1 月13日調科參字第09500020070 號鑑定通知書在卷
    可稽，益證被告所辯：未持刀抵住甲○○脖子云云，實無足
    採。
(二)、按強盜罪之強暴、脅迫，祇須抑壓被害人之抗拒或使被害人
    身體上、精神上，處於不能抗拒之狀態為已足，其暴力縱未
    與被害人身體接觸，仍不能不謂有強暴、脅迫行為，縱令被
    害人實際無抗拒行為，仍於強盜罪之成立，不生影響，最高
    法院著有22年上字第317 號及30年上字第3023號判例可資參
    照。查本案被告案發當日所帶之西瓜刀1 把，刀刃部分長
    約20公分，刀刃為鋼製，質地堅硬，刀刃鋒利，業經證人甲
    ○○於本院審理時證述在卷，且為被告不爭執，並有被告當
    庭繪製刀子外形圖1 份附卷足憑，以其刀刃之鋒利、質地之
    堅硬，客觀上已足嚴重威脅人之生命、身體安全，兼以甲○
    ○係與被告單獨處於計程車此種狹窄、封閉之空間內，顯然
    立於孤立無援，且無從下車離去或出手反抗之情境，甲○○
    於本院審理時亦陳稱：伊當時因為緊張到沒辦法按安全帶，
    且因被告有刀子，怕會受傷，伊會害怕，不敢反抗等語，堪
    認被告手持之西瓜刀架在甲○○頸部，已足壓抑甲○○，且
    達至其不能抗拒之程度。是被告確有如犯罪事實欄所載之強
    盜犯行，至為明確。
(三)、被告又稱：伊因身上的400 元不見了，曾向被害人甲○○表
    示日後有錢再還錢云云，固經被害人甲○○於本院審理時證
    實，惟被告果真意在借錢，無何不法所有之意圖，何需以1
    把刀械脅制被害人，使其不能抗拒，而伸手拿取被害人位於
    手扶把置物箱內之金錢﹖又為何未約明還錢之時間、地點，
    及提供自己之姓名、聯絡電話或處所予被害人，致被害人陷
    於追索無門之境﹖況且，被告搭乘計程車之車資只有240 元
    ，竟拿取被害人1700元，尤據被害人甲○○證述無訛（見93
    年度偵字第19367 號偵查卷第17、18頁），足徵被告乙○○
    於強盜被害人時關於「借錢」之說云云，無非矯飾卸責之詞
    ，不足採信。
(四)、又被告就案情經過之細節，可大致描述，包括計程車行走路
    線、從計程車中央手扶把取走1700元等事實，均記憶清晰，
    且猶知託詞借用金錢，是以，被告對於其行為之違法性及可
    能導致之後果，並未喪失察覺能力，故斯時，被告並非處於
    無行為能力之心神喪失或對事理辨識能力稍弱之精神耗弱狀
    態，併此敘明。
(五)、綜上事證，足認被告乙○○確有上述強盜犯行，被告上開所
    辯，不足採信。本案事證明確，犯行洵堪認定，應依法論處
    。
二、按案發當日被告所帶之西瓜刀1 把，刀刃部分長約20公分
    ，刀刃為鋼製，質地堅硬，刀刃鋒利，足對人之生命、身體
    安全構成威脅，自屬客觀上足供兇器使用之物。是核被告所
    為，係犯刑法第330 條第1 項之攜帶兇器強盜罪。爰審酌被
    告年輕力壯，竟不圖正業，以強盜劫財滿足私慾，且於強取
    財物之過程中攜帶兇器強制被害人身體自由，積極對他人造
    成危險，使被害人身、心受創難以平復，嚴重威脅社會治安
    ，雖所獲財物不高，惟被告犯後猶飾詞狡辯，且未與被害人
    商談賠償，並斟酌被告之素行、智識程度（高中肄業）、犯
    罪動機、目的、犯罪手段等一切情狀，量處如主文所示之刑
    。至被告之選任辯護人認被告乙○○應適用刑法第59條之規
    定酌減其刑部分，按刑法第59條之酌量減輕其刑，必須犯罪
    另有其特殊之原因與環境等等，在客觀上足以引起一般同情
    ，認為即予宣告法定最低刑期，猶嫌過重者，始有其適用；
    至於犯罪之動機、犯罪之手段或犯罪後之態度等情狀，僅可
    為法定刑內從輕科刑之標準，不得據為酌量減輕之理由（最
    高法院69年度臺上字第328 號、第3071號、70年度臺上字第
    25 11 號、77年度臺上字第4382號、80年度臺上字第4777
    號、84年度臺上字第2164號、91年度臺上字第733 號判決亦
    同此意旨），查強盜行為對社會風氣及治安危害重大，被告
    為圖己利而持西瓜刀強盜，嚴重危害社會治安，並查無被告
    個人方面有何特殊之原因或環境客觀上足以引起一般人同情
    ，是本院認無從依法酌減其刑。
三、末查，未扣案之西瓜刀1 把，為被告所有供犯罪所用之物，
    ，並無證據足以證明已滅失，應依刑法第38條第1 項第2 款
    之規定，宣告沒收。
據上論斷，應依刑事訴訟法第299 條第1 項前段，刑法第330 條
第1 項、第38條第1 項第2 款，判決如主文。
本案經檢察官張慶林到庭執行職務。
中    華    民    國    95    年    7     月    20    日
                  刑事第十二庭  審判長法  官  陳靜茹
                                      法  官  楊博欽
                                      法  官  吳幸娥
以上正本證明與原本無異
如不服本判決應於送達後10日內向本院提出上訴狀
                                      書記官  洪惠玲
中    華    民    國    95    年    7     月    21    日
附錄本案論罪科刑法條全文：
中華民國刑法第330條
（加重強盜罪）
犯強盜罪而有第321 條第1 項各款情形之一者，處7 年以上有期
徒刑。
前項之未遂犯罰之。
中華民國刑法第321條
（加重竊盜罪）
犯竊盜罪而有左列情形之一者，處6 月以上、5 年以下有期徒刑
：
一、於夜間侵入住宅或有人居住之建築物、船艦或隱匿其內而犯
    之者。
二、毀越門扇、牆垣或其他安全設備而犯之者。
三、攜帶兇器而犯之者。
四、結夥三人以上而犯之者。
五、乘火災、水災或其他災害之際而犯之者。
六、在車站或埠頭而犯之者。
前項之未遂犯罰之。


司法院資訊處製作；財團法人民間司法改革基金會備份。
